【裁判字號】    95,上訴,2138
【裁判日期】    951101
【裁判案由】    強盜等
【裁判全文】
臺灣高等法院刑事判決                95年度上訴字第2138號
上  訴  人
即  被  告  甲○○
                    （另案現於臺灣新店戒治所戒治中）
選任辯護人  法律扶助余俊儒律師
上列上訴人因強盜案件，不服臺灣板橋地方法院94年度訴字第31
26號，中華民國95年4月14日第一審判決（ 起訴案號：臺灣板橋
地方法院檢察署94年度偵字第20006號 ），提起上訴，本院判決
如下：
    主  文
上訴駁回。
    事  實
一、甲○○有麻藥、傷害、竊盜及偽造文書等前科，於民國九十
    二年四月十一日因偽造文書案件，經臺灣士林地方法院判處
    有期徒刑五月確定，於九十三年六月十五日縮刑期滿執行完
    畢。詎其仍不知悔改，於九十四年十一月十四日上午六時二
    十五分許，在臺北市○○街與華西街口，與姓名年籍不詳綽
    號「中哥」之成年男子共同搭乘乙○○所駕駛車牌號碼為二
    七五─ＣＶ號之營業小客車，嗣於同日上午六時三十五分許
    ，綽號「中哥」之人在臺北縣板橋市○○路與莒光路口先行
    下車。甲○○竟意圖為自己不法之所有，於同日上午六時四
    十分許，該車行經臺北縣板橋市○○路與萬板路口時，自右
    後座以左手勒住乙○○頸部，右手持其所有客觀上對於人之
    身體安全具有高度危險性，可供兇器使用之瓦斯手槍一把，
    抵住乙○○之頸部，並以：把錢都拿出來，並靠邊停車，若
    不將錢拿出來，就不要見你妻兒等語，喝令乙○○交出財物
    ，致使乙○○不能抗拒，而自行打開車內中央扶手，任由甲
    ○○自行拿取乙○○所有置於中央扶手內之現金新臺幣（下
    同）二千五百八十九元及盛裝上開現金之小布袋一只。詎甲
    ○○得手後，竟又基於傷害人身體之犯意，以右手持槍柄敲
    擊乙○○的右臉部附近，致乙○○受有右臉顳部擦傷（四 X
    三公分 ）、右下眼瞼瘀腫（二X一‧五公分）、右耳瘀腫（
    二X一‧五公分）、右頸部擦傷（四X二公分）、右肘擦傷（
    三X二公分 ）等傷害（傷害部分業經原審判處罪刑確定）。
    甲○○隨即下車逃逸，乙○○立即報警處理，並使用該車之
    無線電連絡車隊同仁，隊員陳慶福接獲無線電通報後，立即
    駕駛車牌號碼為八六八─ＣＲ號（起訴書誤載為二五七─Ｃ
    Ｖ車號）營業小客車至上開地點，甲○○竟打開陳慶福所駕
    駛之前揭營業小客車車門欲搭乘逃逸，而為陳慶福及乙○○
    合力圍捕，然甲○○掙脫後，又往民生高架橋上引道方向逃
    逸，其沿該高架橋旁之電線桿欲攀爬至橋下平面道路時，不
    慎摔落地面，遂為警於同日上午七時三十分許，在臺北縣板
    橋市○○路○段八十九之八號當場逮補，並扣得瓦斯槍一把
    、現金二千五百八十九元及盛裝上開現金之小布袋一只等物
    。
二、案經乙○○訴由臺北縣政府警察局海山分局報請臺灣板橋地
    方法院檢察署檢察官偵查起訴。
    理  由
壹、程序事項
    按：刑事訴訟法第一百五十九條之五明定：「被告以外之人
    於審判外之陳述，雖不符前四條之規定，而經當事人於審判
    程序同意作為證據，法院審酌該言詞陳述或書面陳述作成時
    之情況，認為適當者，亦得為證據。」、「當事人、代理人
    或辯護人於法院調查證據時，知有第一百五十九條第一項不
    得為證據之情形，而未於言詞辯論終結前聲明異議者，視為
    有前項之同意。」，其立法理由在於傳聞證據未經當事人之
    反對詰問予以核實，乃排斥其證據能力。惟當事人如放棄對
    原供述人之反對詰問權，於審判程序表示同意該等傳聞證據
    可作為證據，此時，法院除認該傳聞證據欠缺適當性外，自
    可承認其證據能力。又當事人、代理人或辯護人於調查證據
    時，知有刑事訴訟法第一百五十九條第一項不得為證據之情
    形，卻表示「對於證據調查無異議」、「沒有意見」等意思
    ，而未於言詞辯論終結前聲明異議者，應視為已有將該等傳
    聞證據採為證據之同意。最高法院九十三年度台上字第三五
    三三號、九十四年度台上字第二九七六號判決亦採同一見解
    。經查：本案被告及辯護人對於「證人乙○○於九十四年十
    一月十四日之警詢筆錄」（偵查卷第十六頁至第二十頁）、
    「證人陳慶福於九十四年十一月十四日之警詢筆錄」（偵查
    卷第二十一頁）、「證人乙○○簽名表示具領上開現金、小
    布袋意思之贓物認領保管單」（偵查卷第三十二頁），表示
    對證據能力不爭執，復於審判期日就本院一一提示之證據於
    言詞辯論終結前，均未就所調查之證據主張有刑事訴訟法第
    一百五十九條第一項不得為證據之情形，本院審酌該書面陳
    述作成時之情況，並無不法之情事，認為適當，是參照上開
    說明要旨，上開書面陳述證據，均有證據能力，合先敘明。
貳、實體事項
一、前揭犯罪事實，業據被告甲○○迭於原審及本院準備程序、
    審理中坦承不諱，核與證人乙○○、陳慶福於警詢及偵查中
    、證人乙○○於原審審理中所證述之情節相符，並有現場圖
    、贓物認領保管單及中英醫院診斷證明書各一紙、傷勢照片
    二幀、現場及扣案物品照片二幀附卷（偵查卷第三十二頁、
    三十三頁、三十四頁、三十六至三十八頁）可稽，復有瓦斯
    槍一把扣案可佐，足認被告上開自白與事實相符。本案事證
    明確，被告犯行洵堪認定，應依法論科。
二、扣案之瓦斯槍一把經鑑定結果，雖因發射動能甚微而認不具
    殺傷力，有內政部警政署刑事警察局九十四年十二月八日刑
    鑑字第Ｚ000000000號槍彈鑑定書一份在卷（偵查
    卷第六四頁至第六六頁）可按，然上開槍彈鑑定書亦認該瓦
    斯槍為空氣手槍，機械性能良好，被告亦自承可擊發ＢＢ彈
    等語（參見原審九十四年度聲羈字第七八二號卷第六頁），
    是縱使該把瓦斯槍之發射動能尚未達具一般具殺傷力之管制
    槍枝程度，然若於近距離內持該把瓦斯槍對人體發射ＢＢ彈
    ，顯仍足以傷害人之身體，在客觀上對於人之身體具有高度
    危險性，應屬刑法第三百三十條第一項、第三百二十一條第
    一項第三款所定之兇器，當無疑義。復按被告以左手勒住被
    害人乙○○頸部，右手持客觀上足以威脅他人身體安全之瓦
    斯槍，喝令被害人乙○○任由被告自行取走金錢，已足以壓
    抑被害人之抗拒，使其喪失意思自由，縱令被害人實際無抗
    拒行為，仍於強盜罪之成立，不生影響（最高法院三十年上
    字第三Ｏ二三號判例意旨參照）。核被告所為，係犯刑法第
    三百三十條第一項、第三百二十一條第一項第三款之攜帶兇
    器強盜罪。查被告甲○○有犯罪事實欄所載之論罪、科刑及
    刑之執行紀錄，有本院被告前案紀錄表一份在卷可按，其於
    五年以內再犯本件有期徒刑以上之罪，不論依修正前之刑法
    第四十七條，或修正後之刑法第四十七條第一項之規定，均
    構成累犯，對被告而言並無有利或不利之情形，自不生新舊
    法比較之問題，應逕依修正前之刑法第四十七條，論以累犯
    ，並加重其刑。又行為後法律有變更者，依修正前刑法第二
    條第一項之規定，以適用裁判時法為原則，如行為時法有利
    於行為人，則例外適用行為時法；依修正後刑法第二條第一
    項規定，以適用行為時法為原則，惟如裁判時法有利於行為
    人，則例外的適用裁判時法。以往實務見解，認原判決未及
    比較適用新舊法時，上訴後，雖比較結果以舊法有利於行為
    人，而原判決別無其他撤銷事由，仍應由本院以此為由撤銷
    改判。惟修正後之規定係以適用行為時法為原則，因此原判
    決雖未及比較適用，然上訴本院後，關於累犯之規定，經比
    較新舊法，行為後之法律並非較有利於行為人，仍應適用行
    為時法，則原判決適用行為時法即無不當，就此部分，自不
    構成撤銷之事由，併予敘明。
三、原審以被告甲○○強盜罪事證明確，援引刑法第三百三十條
    第一項、第四十七條，審酌被告前已有前科，業如上述，仍
    不知悔改，仍為本件強盜財物之犯行，取得財物後仍無端毆
    打被害人，可徵其惡性不輕，且嚴重危害社會治安，犯罪之
    動機在於貪圖財物，所得財物僅有二千餘元，被害人之損失
    尚非重大，及被告犯罪後坦承犯行之態度等一切情狀，量處
    有期徒刑八年四月。扣案之瓦斯槍一把係被告所有供為本件
    強盜犯行所用之物，業據其供承在卷，爰併依刑法第三十八
    條第一項第二款之規定宣告沒收。經核其認事用法並無不合
    ，量刑亦稱妥適，應予維持。
四、上訴人即被告上訴，以原判決之量刑太重指摘原判決不當，
    惟查：刑之量定，乃實體法上賦予法院得為自由裁量之事項
    ，經本院斟酌再三，仍認原判決之量刑，並無違罪刑相當原
    則，是以上訴人即被告以原判決量刑過重指摘原判決不當，
    為無理由，應予駁回。
據上論斷，應依刑事訴訟法第三百六十八條，判決如主文。
本案經檢察官黃東焄到庭執行職務。
中    華    民    國    95    年    11    月    1     日
                  刑事第一庭審判長法  官  蔡  長  溪
                                  法  官  陳  春  秋
                                  法  官  林  俊  益
以上正本證明與原本無異。
如不服本判決，應於收受送達後十日內向本院提出上訴書狀，其
未敘述上訴之理由者並得於提起上訴後十日內向本院補提理由書
。
                                  書記官  廖  月  女
中    華    民    國    95    年    11    月    1     日
附錄：本案論罪科刑法條全文
中華民國刑法第三百三十條第一項
犯強盜罪而有第三百二十一條第一項各款情形之一者，處七年以
上有期徒刑。


司法院資訊處製作；財團法人民間司法改革基金會備份。
